# 陈老师，麻烦咨询注册资本币种变更问题

提问人：会计人员 ABC 时间：2014-08-21 14:15:40
陈老师，有一家外资企业，原来注册资本用美元，现想变更为人民币作注册资本。假设该外资企业有A和B两个股东，原六次共出资了 45 万美元，历次的出资及对应换算为人民币计的实收资本如下： A股东B股东　原出出资美元当时折算汇总当时实收资本人民币记账金额原出出资美元当时折算汇总当时实收资本人民币记账金额第一次出资 20,000.00 8.1235 162,470.00 30,000.00 8.1235 243,705.00 第二次出资 60,000.00 7.1546 429,276.00 7.1546 - 第三次出资　7.1202 - 90,000.00 7.1202 640,818.00 第四次出资　6.8948 - 120,000.00 6.8948 827,376.00 第五次出资 80,000.00 6.7728 541,824.00 6.7728 - 第六次出资 20,000.00 6.3467 126,934.00 30,000.00 6.3467 190,401.00 合计 180,000.00 1,260,504.00 270,000.00 1,902,300.00 美元出资股权比例　美元出资所占股权比例A股东 180,000.00 40.00%B股东 270,000.00 60.00%合计 450,000.00 100.00%人民币出资股权比例　人民币出资所占股权比例A股东 1,260,504.00 39.85%B股东 1,902,300.00 60.15%合计 3,162,804.00 100.00% 现存在的问题为： 1 、原章程按美元作出资时，A和B的股权比例分别为40.00%和60.00%，现如果变更为人民币出资时，由于各期实际出资的时间不同，折算为人民币的记帐本位币实收资本的合计为3,162,804.00 元，A为 1,260,504.00 元，B为1,902,300.00 元，人民币的股权比例就分别为39.85%和60.15%，如果这样处理会否造成我们的验资报告中的股权比例变更为39.85%和60.15%，而实际上双方的股权比例还是40.00%和60.00%。 我们在验报告报告中能否将3,162,804.00 元的人民币出资金额按40%和60%分配给A和B股东呢？ 即分给A和B分别为 　人民币出资所占股权比例A股东 1,265,121.60 40.00%B股东 1,897,682.40 60.00%合计 3,162,804.00 100.00% 我们就不根据各位股东的实际历史账上的累计的人民币实收资本，而采用累计金额乘工实际章程中的出资比例来计算出A和B股东的人民币出资。 请问这种方式分配人民币出次金额是否可行呢？ 还是要根据各位股东的历次美元出资并按收到出资的时点的汇算来计算累计的人民币出资，各位股东实际的股权比例不考虑最终的人民币出资累计数的比例，而按章程中的股权比例来披露呢？
2 、这种变更注册资本的币种的业务，出具的报告是否属于验资报告呢？还是可以按专项复核报告出具？或可以按《中国注册会计师其他鉴证业务准则第 3101 号——历史财务信息审计或审阅以外的鉴证业务》来处理呢？
谢谢！

回答人：chenyiwei
在原先注册资本币种为美元但记帐本位币为人民币的情况下，股东之间法定的股权比例是根据注册资本币种（美元）金额来计算的，所以人民币账面上的实收资本科目余额比例不具有法律上的意义。但是，如果要求将注册资本币种变更为人民币，则应当确保变更后两个股东的人民币实收资本科目比例等于法律上认可的出资比例，即 40 ： 60 。 关于变更的方式，我个人更倾向于在保持账面上人民币实收资本总额不变的情况下，按法定出资比例（ 40 ： 60 ）调整其实收资本明细金额。但一些监管机构可能要求将以原注册资本币种表示的注册资本（ 45 万美元）按照注册资本变更日的即期汇率折算到人民币，调整实收资本的人民币总额，差额调整资本公积（这样操作可能会有一些麻烦问题，例如按现行汇率折合后的人民币注册资本和实收资本如果小于原先的帐面数，是否要按减资处理）。 这类业务严格来说不应认定为验资，但实际操作中也有参照验资处理的实际案例。